臺灣南投地方法院刑事判決
111年度訴字第62號
公  訴  人  臺灣南投地方檢察署檢察官
被      告  孫文俊




上列被告因詐欺等案件，經檢察官提起公訴（110年度偵緝字第1
43號），因被告於準備程序中就被訴事實為有罪之陳述，經本院
告知簡式審判程序意旨，並聽取當事人之意見後，本院合議庭裁
定由受命法官獨任行簡式審判程序，判決如下：
    主      文
乙○○犯詐欺取財罪，處有期徒刑肆月，如易科罰金，以新臺幣壹
仟元折算壹日。又犯行使偽造私文書罪，處有期徒刑伍月，如易
科罰金，以新臺幣壹仟元折算壹日。偽造之「丙○○」署名壹枚，
沒收。應執行有期徒刑柒月，如易科罰金，以新臺幣壹仟元折算
壹日。
    事實及理由
一、犯罪事實：
  ㈠乙○○意圖為自己不法之所有，基於詐欺取財之犯意，於民國10
    8 年12月某日，在南投縣埔里鎮某餐廳，對甲○○訛稱：自己
    為「丙○○」，可以幫忙投資，每投資新臺幣（下同）10萬元
    ，可以獲利上百萬元云云，致甲○○陷於錯誤，於109 年1 月
    6 日10時許，在南投縣○○鎮○○路000 號之臺灣銀行埔里分行
    ，交付現金10萬元與乙○○，乙○○收受後全部挪為己用，並無
    進行任何投資且避不見面，甲○○始知受騙。
  ㈡乙○○另意圖為自己不法之所有，基於詐欺取財及行使偽造私文
    書之犯意，又冒用丙○○之身分，於109 年1 月8 日，以通訊
    軟體LINE對丁○○訛稱：可以幫你投資基金及不動產，可以獲
    利10倍云云，並於109 年1 月9 日，在丁○○位於南投縣○○鎮
    ○○街0 號居處，以通訊軟體LINE傳送丙○○之身分證照片供丁○○觀覽，丁○○因而陷於錯誤，當場交付30萬元與乙○○，乙○○
    乃假冒丙○○名義製作收據，並在收據上偽簽丙○○之姓名，以
    表彰丙○○收受丁○○所交付之30萬元投資款項之意旨，且持向
    丁○○行使之，足以生損害於丁○○及丙○○。乙○○收受30萬元後
    亦全部挪為己用，並無進行任何投資且避不見面，丁○○始知
    受騙。
  ㈡案經甲○○及丁○○訴由南投縣政府警察局埔里分局報告及丙○○
    訴由臺灣南投地方檢察署檢察官偵查起訴。
二、證據名稱：
㈠㈠被告乙○○於本院準備程序及審理時之自白。
  ㈡證人即告訴人甲○○、丁○○及丙○○於警詢及偵查中之證述（參
    見979號警卷第1 頁至21頁，偵卷第11頁至15頁）。
  ㈢甲○○之臺灣銀行帳號000-000000000000號帳戶存摺影本、臺
    灣銀行埔里分行109 年1 月6 日監視器錄影擷取畫面、丁○○
    之收據影本、合作金庫銀行埔里分行帳號000-000000000000
    0 號帳戶存摺影本、通訊軟體LINE訊息擷取畫面（見979號
    警卷第30頁至36頁、第42頁至58頁）。
三、論罪科刑：
  ㈠核被告就犯罪事實㈠所為，係犯刑法第339 條第1 項之詐欺取
    財罪；就犯罪事實㈡所為，係犯刑法第216 條、第210 條之
    行使偽造私文書及同法第339 條第1 項之詐欺取財罪，被告
    偽造署名乃偽造私文書之階段行為，又其偽造私文書之低度
    行為應為行使偽造私文書之高度行為所吸收，均不另論罪。
  ㈡就犯罪事實㈡部分，被告係以一行為同時觸犯行使偽造私文書
    及詐欺取財罪，應依刑法第55條想像競合犯之規定，從一重
    以行使偽造私文書罪處斷。
　㈢被告所犯上開2 罪，犯意各別，行為互殊，應予以分論併 罰
    。
　㈣爰以行為人之責任為基礎，審酌被告前於107 年間，因竊盜
    案件經臺灣桃園地方法院以107年度桃簡字第1445號判決判
    處有期徒刑3 月確定，於108 年4 月5 日縮刑期滿執行完畢
    出監，於受徒刑執行完畢後，5 年以內又故意再犯本案有期
    徒刑以上之罪，可見其對刑罰反應力薄弱，且不思以正當方
    法賺取自身所需財物，向告訴人等佯稱可投資獲利，惟實際
    並無進行投資，因而損害告訴人等之財產利益，應予非難，
    但被告於本院審理中尚知坦承犯行，犯後態度尚可，兼衡被
    告國中畢業之智識程度、從事推拿師工作、家庭經濟狀況勉
    持、目前與奶奶、母親、妹妹及3 名未成年子女同住之生活
    狀況，分別量處如主文所示之刑，並諭知易科罰金之折算標
    準，另定應執行之刑如主文所示，並諭知易科罰金之折算標
    準。
　㈤沒收部分：
　⒈被告就犯罪事實㈠之犯罪所得10萬元，就犯罪事實㈡部分所詐
    取之金額為30萬元，雖均未返還告訴人亦未扣案，惟被告已
    於犯後與告訴人等均達成調解，被告應賠償甲○○15萬元，賠
    償丁○○35萬元等情，有本院調解成立筆錄2 份在卷可稽（見
    本院卷第201 頁至202 頁），已超過被告原本之詐騙金額，
    參以被告家境勉持，尚須撫養數名親屬，若再就其犯罪所得
    沒收，勢必壓縮被告日常生活負擔甚或影響調解條件之履行
    ，本院認為有過苛之虞，並且欠缺刑法上之重要性，爰依刑
    法第38條之2 第2 項規定，不予宣告沒收或追徵，附此敘明
    。　
　⒉被告偽造之109 年1 月9 日收據，因已交付丁○○，非被告所
    有之物，故無須予以沒收，惟收據上偽簽之「丙○○」署名1 
    枚，屬偽造之署押，不問屬於被告與否，應依刑法第219 條
    之規定宣告沒收。
四、應適用之法律：
    刑事訴訟法第273 條之1 第1 項、第299 條第1 項前段、第
    310 條之2、第454 條第1 項。
本案經檢察官張鈞翔提起公訴，檢察官劉景仁到庭執行職務。
中　　華　　民　　國　　111 　年　　5 　　月　　18　　日
　　　　　　　　　        臺灣南投地方法院刑事第二庭    
　　　　　　　　　            法　官  羅子俞
以上正本證明與原本無異。 
如不服本判決應於判決送達後20日內向本院提出上訴狀，（均須
按他造當事人之數附繕本）「切勿逕送上級法院」。
告訴人或被害人如對於本判決不服者，應具備理由請求檢察官上
訴，其上訴期間之計算係以檢察官收受判決正本之日期為準。
                              書記官  吳瓊英
中　　華　　民　　國　　111 　年　　5 　　月　　18　　日
附錄本件論罪科刑法條：
中華民國刑法第339條
意圖為自己或第三人不法之所有，以詐術使人將本人或第三人之
物交付者，處5年以下有期徒刑、拘役或科或併科50萬元以下罰
金。
以前項方法得財產上不法之利益或使第三人得之者，亦同。
前二項之未遂犯罰之。

中華民國刑法第216條
行使第210條至第215條之文書者，依偽造、變造文書或登載不實
事項或使登載不實事項之規定處斷。

中華民國刑法第210條
偽造、變造私文書，足以生損害於公眾或他人者，處5年以下有
期徒刑。